# 请教陈版一个解释 4 号的问题

提问人：1980ldy 时间：2010-12-10 16:13:43
解释 4 号第四条,(二)该如何理解,能举个例子吗.

回答人：chenyiwei
简要举例如下：
母公司原持有子公司 90 ％股权。该子公司的可辨认净资产在母公司合并报表层面的账面价值（即自购买日起持续计算的价值）为1,000，其中少数股权价值为 100 （=1,000×10％）；与母公司所持股权对应的其他综合收益为 45 。另外，在母公司合并报表层面，原先确认的与该子公司相关的商誉金额为 54 。 –现母公司出售其原持有的该子公司70%股权，处置对价为1,200。 –处置后剩余20%股权于处置日的公允价值为 300 。 –根据上述资料，在解释 4 号和原规定下，合并报表层面的处置损益分别计算如下： 解释 4 号 原规定处置对价 1,200 1,200 加：剩余股权的公允价值（原规定：账面价值） 300 200 (=1,000×20%) 加：原子公司少数股权的账面价值 100 100 减：原子公司可辨认净资产的账面价值 (1,000) (1,000) 减：转入损益的商誉金额 (54) (42) (=54 ×70%/90%) 加/减：转入损益的其他综合收益 45 35 (=45×70%/90%) 合并报表层面确认的处置损益 591 493

回答人：chenyiwei
回复 藤椅 lijinrong 的帖子这个举例用来解释原理尚可，但存在几个明显的问题： 1 、“按处置股权的价款除处置股权的比例再乘以剩余股权比例就是剩余股权公允价值”的表述，在大部分情况下（商誉不重大）是可行的，也是比较简单的做法。但在某些极端案例中，存在较为明显的“控制权溢价”效应，即对被投资企业具有控制权的长期股权投资的每股公允价值要高于对该被投资企业不具有控制权的长期股权投资的每股公允价值。这一问题在评估专业中也有相应的论述。例如前段时间国美“黄陈之争”时，本论坛评估版面上就探讨过国美的“控制权溢价”如何评估的问题。 2 、你所举的例子中，合并报表层面的整体公允价值明显小于个别报表层面按权益法核算后的长期股权投资账面价值，这在实务中可能产生两方面的影响：或者表明交易价格不公允，或者表明被投资企业存在重大的资产减值问题。